【裁判字號】    99,聲,457
【裁判日期】    990226
【裁判案由】    聲請停止羈押
【裁判全文】
臺灣桃園地方法院刑事裁定               99年度聲字第457號
聲  請  人
即  被  告  甲○○
指定辯護人  黃柏彰律師
上列聲請人即被告因強盜案件，聲請具保停止羈押，本院裁定如
下：
    主  文
聲請駁回。
    理  由
一、聲請意旨略以：被告已坦承犯行，並據檢察官提起公訴，是
    已無湮滅證據之危險，況司法院大法官釋字第392 號、第
    653 至第665 號解釋迭認羈押乃干預最強之強制處分，允宜
    審慎為之，且重罪亦不得為羈押之唯一理由，爰聲請具保以
    停止羈押等語。
二、按被告及得為其輔佐之人或辯護人，得隨時具保，向法院聲
    請停止羈押，刑事訴訟法第110 條第1 項固定有明文。惟法
    院准許具保停止羈押之聲請，其要件應以被告已無刑事訴訟
    法第101 條第1 項或第101 條之1 第1 項各款之情形，或已
    無羈押之必要，或另有同法第114 條各款所示之情形；倘被
    告猶符合刑事訴訟法第101 條第1 項或第101 條之1 第1 項
    各款情形，而無同法第114 條各款所示不得駁回具保聲請停
    止羈押之情形，且仍有羈押之必要者，法院自不應准許具保
    停止羈押。次按刑事被告經法官訊問後，認為犯罪嫌疑重大
    ，而有(一)逃亡或有事實足認為有逃亡之虞，或(二)有事實足認
    為有湮滅、偽造、變造證據或勾串共犯或證人之虞，或(三)所
    犯為死刑、無期徒刑或最輕本刑為五年以上有期徒刑之罪等
    情形之一者，非予羈押，顯難進行追訴、審判或執行，得羈
    押之，刑事訴訟法第101 條第1 項各款定有明文。再按刑事
    被告經法官訊問後，有無刑事訴訟法第101 條第1 項各款所
    規定之情形，應否羈押，法院固應按訴訟進行之程度、卷證
    資料及其他一切情事斟酌之，然此畢竟非依證據認定犯罪事
    實之終局判決，而係在偵查或審判程序中為保全訴訟程序進
    行及判決確定後執行之手段，是羈押被告係以被告犯罪嫌疑
    是否重大、有無羈押事由及必要性為審酌之依據，且既稱「
    犯罪嫌疑」重大，自與有罪認定須達毫無懷疑之確信不同，
    故法院僅須依本案卷證先就形式上觀察、衡量證據之價值，
    以憑斷被告之「犯罪嫌疑」是否重大。復按被告執行羈押後
    ，有無繼續羈押之必要，法院固得斟酌案情之輕重、訴訟進
    行程序及其他一切情事，依職權而認定之（最高法院46年台
    抗字第6 號判例參照），且重罪常伴有逃亡、滅證之高度可
    能，係趨吉避凶、脫免刑責、不甘受罰之基本人性，倘一般
    正常之人，依其合理判斷，可認為該犯重罪嫌疑具有逃亡或
    滅證之相當或然率存在，即已該當「相當理由」之認定標準
    ，不以達到充分可信或確定程度為必要。以量化為諭，若依
    客觀、正常之社會通念，認為其人已有超過百分之五十之逃
    亡、滅證可能性者，當可認為具有相當理由認為其有逃亡、
    滅證之虞（最高法院98年度台抗字第668 號裁定意旨參照）
    ，準此，刑事訴訟法第101 條第1 項第1 款、第2 款規定之
    羈押原因與必要性如何認定，須審慎斟酌被告個案犯嫌、所
    涉罪名、訴訟程度以及卷內證據認定之，未可一概而論，惟
    被告受何犯罪事實與罪名起訴，當嚴重影響其到庭意願與滅
    證勾串動機，為眾所皆知之事，法院自非不得參酌此一因素
    ，據以形成心證，認定被告有無羈押原因與必要性。末按刑
    事訴訟法101 條第1 項第3 款規定，於被告犯該款規定之罪
    ，犯罪嫌疑重大，且有相當理由認為有逃亡、湮滅、偽造、
    變造證據或勾串共犯或證人之虞，非予羈押，顯難進行追訴
    、審判或執行者，得羈押之。於此範圍內，該條款規定符合
    憲法第23條之比例原則，與憲法第8 條保障人民身體自由及
    第16條保障人民訴訟權之意旨，尚無牴觸，經司法院大法官
    於98年10月16日以司法院大法官釋字第665 號釋示甚明，是
    以被告犯罪嫌疑重大，有刑事訴訟法101 條第1 項第3 款之
    情事，且有相當理由認為「逃亡或有事實足認為有逃亡之虞
    」、「有事實足認為有湮滅、偽造、變造證據或勾串共犯或
    證人之虞」羈押原因，並有羈押之必要，仍得予以羈押。
三、查被告甲○○因強盜案件，經檢察官向本院提起公訴，於98
    年12月16日繫屬於本院，經本院訊問後，認係涉犯刑法第
    330 條、第321 條第1 項第4 款之加重強盜罪嫌之犯罪嫌疑
    重大，所涉罪名最輕本刑有期徒刑7 年，已係刑事訴訟法第
    31條第1 項所規定之強制辯護案件之罪，倘經有罪判決確定
    ，即不得予以易科罰金或緩刑宣告之寬典，衡諸常情，逃亡
    主觀動機當為強烈，實為有逃亡之虞，是認被告非予羈押，
    顯難進行審判，而有羈押原因與必要。依刑事訴訟法第101
    條第1 項第1 款之規定，於同日執行羈押在案。
四、被告雖以前詞聲請具保以停止羈押，惟其所涉犯前揭案件犯
    罪嫌疑重大，原羈押之原因與必要性仍然存在，並不能因具
    保或限制住居而使之消滅，再以本件並未定讞，為確保日後
    之審判暨執行程序得以順利進行，被告仍有予以羈押之必要
    。聲請意旨雖以司法院大法官釋字第665 號解釋為據，惟本
    件被告羈押原因非刑事訴訟法第101 條第1 項第3 款，自與
    前揭釋示所指內容無涉。被告聲請具保以停止羈押並無理由
    。此外，聲請意旨其餘內容，亦查無刑事訴訟法第114 條各
    款所定情事。是被告聲請不能准許，應予駁回。
五、依刑事訴訟法第220條裁定如主文。
中    華    民    國    99    年    2     月    26    日
                  刑事第十一庭  審判長法  官  蔡榮澤
                                      法  官  林蕙芳
                                      法  官  吳宗航
以上正本證明與原本無異。
如不服本裁定，應於裁定送達後5 日內向本院提出抗告狀。
                                      書記官  鄭乃甄
中    華    民    國    99    年    3     月    4     日

司法院資訊處製作；財團法人民間司法改革基金會備份。
